臺灣臺北地方法院刑事判決　　　　　　　 94年度訴字第963號
公　訴　人　臺灣臺北地方法院檢察署檢察官
被　　　告　乙○○
　　　　　　　　　　（另案在臺灣臺北監獄執行中）
指定辯護人　本院公設辯護人　丙○○
上列被告因違反槍砲彈藥刀械管制條例、加重強盜等案件，經檢
察官提起公訴（94年度偵字第10324號），本院判決如下：
    主  文
乙○○意圖為自己不法之所有，結夥三人以上、攜帶兇器，以強
暴脅迫至使不能抗拒，而取他人之物，處有期徒刑拾貳年。
扣案之如附表一、附表三所示之物均沒收。
    事  實
一、乙○○前於民國86年間，因盜匪等案件，經台灣彰化地方法
    院於87年7 月30日以86年度訴字第1207號判決判處有期徒刑
    7 月（故買贓物部分）、5 月（違反槍砲彈藥刀械管制條例
    部分）、7 月（加重竊盜部分）、9 年4 月，並褫奪公權5
    年（盜匪部分），應執行有期徒刑10年2 月，褫奪公權5 年
    ，嗣並確定，87年9 月8 日入監執行刑期起算，93年4 月5
    日縮短刑期假釋出監付保護管束。（尚未構成累犯）
二、詎乙○○於假釋付保護管束期間，仍不知自我檢束，明知具
    殺傷力之手槍及子彈均屬槍砲彈藥刀械管制條例管制之槍彈
    ，未經主管機關許可不得持有，竟於93年12月間，在台北縣
    板橋市○○○路與吳鳳路口之農村公園內，以每支手槍新台
    幣（下同）5 萬元、霰彈20顆1 萬元之代價，向不詳姓名綽
    號「阿華」之成年男子購買仿WALTHER 廠半自動手槍製造之
    金屬玩具手槍，更換土造金屬槍管改造而成、具有殺傷力之
    改造八釐米手槍（含彈匣、槍枝管制編號0000000000號）1
    枝、仿SIG SAUER 廠P220型半自動手槍製造之金屬玩具手槍
    ，更換土造金屬槍管改造而成、具有殺傷力之改造90手槍1
    枝（含彈匣、槍枝管制編號0000000000號，起訴書誤載為00
    000000000 號）、有殺傷力之12GAUGE 制式霰彈20顆、口徑
    9 MM（9 ×19MM）制式子彈2 顆（均詳如附表一、附表二所
    示），並將之置放在其台北縣板橋市○○○街56巷14號4 樓
    （302 室）之租屋處內，未經許可而持有之。
三、94年3 月4 日13時許（起訴書誤載為94年3月6日），乙○○
    與甲○○（另案審結）、不詳姓名、年籍、僅知綽號「卜仔
    」之成年人聚集在台北縣板橋市○○○路附近之咖啡廳，謀
    議尋找對象擄人搶劫，謀議既定，旋於是日15時許，其等3
    人即共同意圖為自己不法所有之犯意聯絡與行為分擔，結夥
    3 人，乙○○尚攜帶前開具有殺傷力、客觀上對人之生命、
    身體、安全均構成威脅而具有危險性之改造八釐米手槍1 枝
    、改造90手槍1 枝，以及不具殺傷力之改造92手槍1 枝、手
    銬1 個（未扣案）「卜仔」則攜帶客觀上對人之生命、身體
    、安全亦構成威脅而具有危險性之刀子1 支（未扣案，且無
    證據證明該刀器為槍砲彈藥刀械管制條例所管制之刀械），
    甲○○則攜帶帽子、膠帶和手套等（均未扣案），共乘一部
    承租之自小客車於15時許到達台北市○○路520 號旁，伺機
    選擇搶劫對象為車牌號碼為3D－0312號之自小客車車主（下
    稱系爭車輛）。途中，乙○○尚將前開改造八釐米手槍1枝
    交由甲○○持有管領使用，惟甲○○未攜出，直接將之放置
    在出租車輛內。嗣於17時30分許，其等發現丁○○趨前打開
    系爭車輛之後車廂，乙○○與「卜仔」分持改造90手槍及刀
    子一同下車強押丁○○，乙○○先以手銬拷住丁○○，除對
    著丁○○亮出改造90手槍，藉以脅迫丁○○必須配合跟著上
    車外，尚打開系爭車輛左後車門強拉丁○○進入車內，丁○○試圖掙脫，「卜仔」復亮出小刀抵著丁○○左邊，對其嚇
    稱：你最好乖一點，否則這東西會插進去等語，以此方式脅
    迫丁○○，甲○○見狀亦趨前協助將丁○○推進車內，斯時
    ，丁○○仍然抗拒，拒絕上車，並以腳卡住左後車門，藉此
    拖延時間，期盼同事報警後能有人趕快前來救援，後來因為
    卡住車門之腳被挾得很痛，硬被抬進車內，丁○○終究無法
    抗拒而進入系爭車輛後座，乙○○、「卜仔」2 人分坐兩側
    防止丁○○脫逃，而由甲○○持丁○○在前開抗拒中所掉落
    之鑰匙駕駛系爭車輛，乙○○為免他日遭人指認，即與「卜
    仔」以膠帶、塑膠繩分別矇住、綑綁丁○○之眼睛及雙腳，
    並繼續以手銬銬在後駕駛座椅子上，且動手毆打丁○○（傷
    害部分未據告訴），以此方式對丁○○施以強暴脅迫手段，
    至使不能抗拒，任由坐在後座之乙○○、「卜仔」強行取走
    丁○○身上之手錶、現款5 千餘元、信用卡4 張（另有1 張
    是無效卡）、身分證、汽車駕照及會員卡數張等財物。待抵
    台北市○○○○路附近，甲○○先下車自返回明水路，將其
    等停放在明水路之承租車輛駛離，雙方約在台北縣板橋市農
    村公園附近會合，乙○○並取回前開交由甲○○持有之改造
    八釐米手槍。乙○○、「卜仔」在與甲○○會合之前，即先
    行將丁○○改關押在系爭車輛後車廂內。其等3 人會合後，
    復一起開車到於台北縣新莊市○○路63巷口附近，將系爭車
    輛停在該處而逕自離去現場。嗣經警據報派員到場採證，查
    出係乙○○等人涉案，始於94年6 月9 日在台北縣板橋市○○○街56巷14號前將其拘提到案，並經其同意，在其前開租
    屋處內搜獲其持有之如附表一、附表二所示之槍彈及未具殺
    傷力之仿BERETTA 廠92FS型半自動手槍製造，更換土造金屬
    槍管而成之92手槍（含彈匣、槍枝管制編號0000000000號）
    1 支、土造子彈（具直徑約8 MM至8 ．5 MM之金屬彈頭）3
    顆（均詳如附表三、附表四所示）等物。
四、案經內政部警政署刑事警察局報請台灣台北地方法院檢察署
    檢察官指揮，暨台北市政府警察局中山分局報告該署檢察官
    偵查起訴。
    理  由
一、訊據被告乙○○雖於本院行準備程序、審理時，經本院質以
    對檢察官起訴之犯罪事實有何意見時，均答以承認等語（見
    本院94年9 月8 日準備程序筆錄第2 頁、同年12月1 日審判
    筆錄第2 頁），惟細譯被告嗣後之辯解，其真意應係僅就前
    開持有系爭槍彈，且持槍押人等情不諱，惟矢口否認有強盜
    犯行，辯稱意旨略以：我根本沒有拿被害人丁○○的財物，
    他的東西可能是掉在車上。事實上，是我一位朋友「阿興」
    （台語，即「李再乾」，音譯）之人，互相有在配合，我們
    本來是要我找「張明祥」，因為他有在玩地下期貨而欠債，
    是「阿興」把車號給我，說「張明祥」就是前開自小客車之
    車主，所以我們才會押錯被害人丁○○，又押人之過程中，
    我們也沒有打被害人丁○○，只是用說的而已云云。
二、辯護人亦為被告提出辯護，意旨略以：
    (一)關於程序法部分：
      1.被害人丁○○於檢察官偵查時接受訊問之筆錄，未經被
        告詰問，不具有證據能力。
      2.本件被告係因拘提而獲，就該拘票之拘提理由為「刑事
        訴訟法第 76 條第2 、3 、4 款」，應解送處所為台北
        地方法院檢察署，依拘提報告書載，被告是於台北縣板
        橋市○○○街56巷14號前被拘獲，而非同址之4 樓302
        室，充其量僅能對被告附帶搜索，豈知警方竟不依刑事
        訴訟法第91條「應即解送指定之處所」，反藉同意搜索
        登至4 樓被告前開租屋處進行搜索（毒品相關證物），
        更甚者，於第一次搜索未果，竟於不到一小時內又再度
        搜索被告（同意搜索），此次則係為搜索槍彈。按拘提
        之目的，在於一定的時期內，以國家的強制力拘束犯罪
        嫌疑人、被告、自訴人、證人等之自由，使其到達一定
        的處所接受訊問。本件警方不於拘提搜索扣押後，即解
        送地檢署，反又帶被告至警局製作筆錄，實違訴訟法規
        定。如真有必要應依刑事訴訟法第71條之1 的規定聲請
        ，方符法制。是以，前開搜索扣押程序既有瑕疵，則該
        搜索扣押程序所搜獲之系爭槍彈等物，應不具有證據能
        力。
    (二)關於實體法部分：
      1.依被告所辯，乃係為案外人李再乾索討「地下台指」（
        簡單的說，就是有一批人，每天和組頭簽賭，賭今天的
        大盤會漲還是跌，據報載初估計每個月流通在地下台指
        賭盤的賭資超過上百億）之債務。如其所言屬實，則被
        告等以強暴手段押走被害人張某之目的乃係討債，並無
        為自己或第三人不法所有之意圖，是其所為與強盜罪之
        要件不合。
      2.被害人丁○○如真有遭洗劫一事，為何警、偵訊時，從
        來無人探求被告等共犯該等財物之流向（如係丟棄、變
        賣或留存等），此等情節是否真不重要而無人關心。同
        理，檢、警也不清點被害人丁○○所失信用卡或會員卡
        究分屬何銀行或商家，顯違偵查習慣。如被告真欲強盜
        財物，早將被害人丁○○押往提取（信用卡可預支現金
        ）現款，或取得密碼自行領取，然被告等卻無。又被害
        人丁○○表示所失財物有現金、身份證、健保卡、汽車
        駕照、健保卡、會員卡（諸如大賣場所發行）等，如被
        告等係將皮夾一併取走（未打開皮夾），則有可能取走
        上開物品；若如被害人丁○○所言，即被告等有查閱其
        證件，則應不至帶走被告無財產價值之身分證、健保卡
        、會員卡等物品。另外，被告等如確有不法所有之意圖
        ，當不致有下列行徑：被害人與被告等互不相識，為何
        鎖定系爭車輛之車主，且該車為公司車，又非私家轎車
        。
      3.被告與另案被告甲○○既係共同正犯，基於犯意聯絡行
        為分擔之責任要求，其等應為共同持有，而無出借之問
        題，故應成立槍砲彈藥刀械管制條例第8 條第4 項單純
        持有槍枝罪。
      4.基上，事實之真相總是撲朔迷離，由被告及相關人證可
        隱約拼湊粗略犯罪事實，即被告與另案被告甲○○、「
        卜仔」等3 人於94年3 月4 日傍晚，於台北市○○區○○路附近，強押系爭車輛之駕駛人丁○○，先由另案被
        告甲○○開車（餘坐後座）至內湖環山路，再由被告接
        替駕車（另案被告甲○○返回明水路開回承租之轎車）
        ，與另案被告甲○○相約板橋農村公園碰頭，最後將被
        害人丁○○困於行李箱棄置新莊。而其中細節或有出入
        ，但應無關犯罪之成立。雖然以強制手段討債，十分可
        惡，然仍應依法論法。也許押人犯行十分明確，但是否
        有洗劫財物等情，既存有合理懷疑，則應無法為不利被
        告之認定。另被害人丁○○於鈞院證述時，描述得有條
        不紊，與一般人容易緊張口拙不同，且其自述遭毆打及
        車門夾傷，遍查全卷，亦無其驗傷證明書，而警方也未
        將其送醫，都在在令人懷疑。而被害人丁○○及其父也
        表示有數目不小之金錢債務纏身，是否有可能誇大被害
        情況，尚非無疑。綜上所言，並無任何積極證據，可資
        認定被告有強盜犯行，請依法論以其他罪名。
三、有關證據能力爭議之認定：
    (一)另案被告甲○○於警詢及檢察官偵查時之供述，經核乃為
      被告以外之人於審判外之陳述，又其於檢察官偵查時，乃
      係以另案被告身分接受訊問而非以證人身分依法具結後為
      之，依刑事訴訟法第159 條第1 項之規定、大法官釋字第
      582 號解釋之意旨，不具有證據能力。
    (二)被害人丁○○於警詢時之供述，亦為被告以外之人於審判
      外之陳述，依刑事訴訟法第159 條第1 項之規定，不具有
      證據能力。
    (三)刑事訴訟法第159 條之1 第2 項已規定：被告以外之人於
      偵查中向檢察官所為之陳述，除顯有不可信之情況者外，
      得為證據，雖最高法院94年度台上字第3728號、94年度台
      上字第5651號判決意旨，已明白指出前開條項應限縮解釋
      為係指已經被告或其辯護人行使反對詰問權者而言，如未
      於被告或其辯護人行使反對詰問權之機會，除非該陳述人
      因死亡、或身心障礙致記憶喪失或無法陳述、或滯留國外
      或所在不明而無法傳喚或傳喚不到，或到庭後無正當理由
      拒絕陳述外，均應傳喚該陳述人到庭使被告或其辯護人有
      行使反對詰問權之權會，否則該陳述人於檢察官偵查中向
      檢察官所為之陳述，不容許作為證據。然查，前開最高法
      院判決，尚未編選為判例，是否得以拘束本案，容有疑義
      ；再者，被害人丁○○於94年7 月22日檢察官偵查接受訊
      問時，乃以證人身分接受檢察官訊問並依法具結，且訊問
      當時，被告亦有在場，檢察官當庭尚有質問被告「有無問
      題問被害人？」而給予被告行使詰問之機會（見偵卷第14
      9 頁），顯見被害人丁○○於檢察官偵查時以證人身分接
      受訊問時，被告已有行使反對詰問權之機會，被害人丁○○前開之證述，經核當無「顯有不可信之情況」，參諸前
      開所述，應具有證據能力，辯護人前開所辯，尚屬無稽。
    (四)按拘提被告，應即解送指定之處所，刑事訴訟法第91條第
      1 項固定有明文，然所謂「應即」並非表示偵查機關在拘
      提到被告後，均不能偵訊被告，易言之，拘提到被告後，
      若為準備移送之工作，並判斷羈押要件之目的所必要者，
      自得先由拘提機關先行偵訊本案犯罪事實，如此始能合乎
      拘提後解送前之程序目的，24小時之限制始有意義（刑事
      訴訟法第93條第2 項參照）；查依移送機關台北市政府警
      察局中山分局94年6 月10日北市警中分刑字第0943279310
      0 號移送書第2 頁就查獲經過載明：「本案採獲之煙蒂、
      指紋等跡證經送請內政部警政署刑事警察局鑑驗後，發現
      後座煙蒂其中1 根與犯嫌乙○○DNA 型別相符，另指紋跡
      證則與犯嫌乙○○右手中指指紋相符，本分局乃與內政部
      警政署刑事警察局偵一隊二組共組專案小組，並立即報請
      貴署（按即台灣台北地方法院檢察署）陽股呂檢察官建興
      指揮偵辦；經佈線查察多時，於上述拘捕時、地，本分局
      會同內政部警政署刑事警察局偵一隊二組人員，持貴署呂
      檢察官建興核發之拘票將犯嫌乙○○拘提到案，並經李嫌
      同意且帶同偵辦人員至其現住所搜索，．．．」等語，並
      有內政部警政署刑事警察局94年3 月31日刑紋字第094005
      0750號、94年4 月1 日刑醫字第0940034543號鑑驗書在卷
      可稽（見偵卷第53頁至第56頁），顯見移送機關於拘提被
      告之前，即已獲得相關跡證，認為被告涉犯本件持槍強盜
      案件，嫌疑重大，是以，移送機關在拘提到被告後，為判
      斷被告所涉犯之犯嫌是否已達聲請羈押之標準，並準備移
      送被告涉犯本件犯嫌相關事宜，以符合刑事訴訟法所規定
      之檢警共用24小時之限制，自可先行帶回警局製作詢問筆
      錄至明。次按，誠如前開所述，移送機關拘提到被告後，
      既可先行帶回警局製作詢問筆錄，而刑事訴訟法有關拘提
      、搜索扣押等相關規定，亦無明文禁止拘提被告後，除附
      帶搜索以外，其餘之搜索均不得為之，則偵查機關於前開
      偵詢過程中，如依被告之陳述，確有起獲作案工具之可能
      者，基於偵查作為之機動性原則，當亦可依刑事訴訟法有
      關搜索扣押之相關規定而為搜索扣押之偵查作為；查依被
      告於94年6 月10日9 時25分接受警察詢問時供稱：「（警
      方拘提你到案後經你同意於同日21時55分許帶同警方前往
      租屋處台北縣板橋市○○○街56巷14號4 樓302 室執行搜
      索，有無查扣不法贓證物？）警方當時並無查扣任何贓證
      物，但是離開之後我覺得不妥，遂主動告知警方租屋處天
      花板上藏有槍彈，於23時50分再次帶同警方前往搜索，順
      利在天花板角落起獲八釐米手槍乙支、子彈二顆；改造90
      手槍乙支、子彈乙顆；改造貝瑞塔92手槍乙支、子彈二顆
      ；制式散彈槍子彈二十顆等證物」等語（見偵卷第23頁）
      ，佐以被告於94年6 月9 日亦簽立自願搜索同意書，有該
      同意書附卷可證（見偵卷第9 頁），足證移送機關在拘提
      被告加以詢問後，經被告之告知並同意搜索，確在被告前
      開租屋搜獲系爭槍彈，核與刑事訴訟法第131 條之1 之自
      願性同意搜索規定相符，基上，移送機關詢問被告所製作
      之警詢筆錄及嗣後之搜索扣押，並無違背刑事訴訟法之相
      關規定，而無瑕疵，前開搜索扣押所得，自具有證據能力
      ，堪以認定；辯護人據此質疑移送機關拘提到被告後，將
      被告帶至警局作筆錄，嗣後並行搜索扣押，被告應該是非
      自願性的，其程序有瑕疵，該搜索扣押程序所搜獲之系爭
      槍彈等物，應不具有證據能力云云，尚有未洽，不足採憑
      。
    (五)被告於本院審理時雖辯稱：在警局做筆錄時精神不好云云
      ，惟查，被告於94年6 月10日1 時50分許接受警察詢問時
      ，已主動表示：「我現在精神狀況不佳，因為已經二天沒
      有睡覺，所以我想先休息之後再接受警方詢問」等語（見
      偵卷第20頁），嗣於同日9 時25分許再接受警察詢問時，
      已表示：「我現精神狀況很好，可以接受警方詢問。」等
      語（見偵卷第22頁），而被告於檢察官偵查時亦供稱：「
      （警訊筆錄實在否？）實在，我有看過再簽名。」等語（
      見偵卷第94頁），復於本院行準備程序時，被告及其辯護
      人亦未據此否認被告警詢筆錄之證據能力（見本院94年9
      月8 日準備程序筆錄第3 頁），則被告前開所辯，尚難以
      據此遽認其警詢筆錄不具任意性。
四、本院查：
    (一)被告未經主管機關許可於93年12月間，在台北縣板橋市○○○路與吳鳳路口之農村公園內，以每支手槍5 萬元、霰
      彈20顆1 萬元之代價，向不詳姓名綽號「阿華」之成年男
      子購買仿WALTHER 廠半自動手槍製造之金屬玩具手槍，更
      換土造金屬槍管改造而成之改造八釐米手槍（含彈匣）1
      枝、仿SIG SAUER 廠P220型半自動手槍製造之金屬玩具手
      槍，更換土造金屬槍管改造而成之改造90手槍1 枝（含彈
      匣）、12GAUGE 制式霰彈20顆、口徑9 MM（9 ×19MM）制
      式子彈2 顆，並將之置放在其台北縣板橋市○○○街56巷
      14號4 樓（302 室）之租屋處內未經許可而持有之等情，
      已據被告於警詢、檢察官偵查及本院審理時坦承不諱，復
      有扣案之如附表一、附表二所示之物足資佐證，而前開扣
      案之槍、彈，經送鑑定，確有殺傷力，亦有內政部警政署
      刑事警察局94年6 月20日刑鑑字第0940092116號槍彈鑑定
      書在卷可稽（見偵卷第121 頁至第125 頁），顯見被告前
      開自白與事實相符，應可採信。次查，被告在前往案發地
      點前尚將前開改造八釐米手槍1 枝，交由另案被告甲○○
      持有管領使用，惟另案被告甲○○未攜出，直接將之放置
      在出租車輛內，待作案後，被告、另案被告甲○○及「卜
      仔」等人約在台北縣板橋市農村公園附近會合時，被告即
      取回前開交由另案被告甲○○持有之改造八釐米手槍之情
      ，除為被告所自承外，復據另案被告甲○○於本院審理時
      證稱明確（見94年12月1 日審判筆錄），顯見另案被告甲○○尚於94年3 月4 日與被告共同持有前開改造八釐米手
      槍甚明。
    (二)有關被告與另案被告甲○○、「卜仔」等人共同強押被害
      人丁○○，至使不能抗拒，劫取財物乙情，茲分述如下：
      1.被告於前開時間攜帶前開扣案之改造八釐米手槍1 枝、
        改造90手槍1 枝、改造92手槍1 枝、手銬1 個，「卜仔
        」則攜帶刀子1 支，另案被告甲○○則攜帶帽子、膠帶
        和手套等，於17時30分許，其等發現被害人丁○○趨前
        打開系爭車輛之後車廂，被告與「卜仔」分持改造90手
        槍及刀子一同下車強押被害人丁○○，被告先以手銬拷
        住被害人丁○○，除對著被害人丁○○亮出改造90手槍
        ，藉以脅迫被害人丁○○必須配合跟著上車外，尚打開
        系爭車輛左後車門強拉被害人丁○○進入車內，被害人
        丁○○試圖掙脫，「卜仔」復亮出小刀抵著被害人丁○○左邊，對其脅迫：你最好乖一點，否則這東西會插進
        去等語，，另案被告甲○○見狀亦趨前協助將被害人丁○○推進車內，斯時，被害人丁○○仍然抗拒，拒絕上
        車，並以腳卡住左後車門，藉此拖延時間，期盼同事報
        警後能有人趕快前來救援，後來因為卡住車門之腳被挾
        得很痛，硬被抬進車內，被害人丁○○終究無法抗拒而
        進入系爭車輛後座，另案被告甲○○持被害人丁○○在
        前開抗拒中所掉落之鑰匙駕駛系爭車輛，被害人丁○○
        除遭其等使用膠帶、塑膠繩分別矇住、綑綁眼睛及雙腳
        ，並繼續以手銬銬在後駕駛座椅子上外，復遭其等動手
        毆打，由坐在後座之人強行取走被害人丁○○身上之手
        錶、現款5 千餘元、信用卡4 張（另有1 張是無效卡）
        、身分證、汽車駕照及會員卡數張等財物。待抵台北市
        ○○○○路附近，另案被告甲○○先下車自返回明水路
        ，將其等停放在明水路之承租車輛駛離，雙方約在台北
        縣板橋市農村公園附近會合。被告乙○○、「卜仔」在
        與另案被告甲○○會合之前，即先行將被害人丁○○改
        關押在系爭車輛後車廂內。其等3 人會合後，復一起開
        車到於台北縣新莊市○○路63巷口附近，將系爭車輛停
        在該處而逕自離去現場等情，已據被害人丁○○、另案
        被告甲○○於本院審理接受詰問時，具結證稱明確（見
        本院94年12月1 日審判筆錄），而被告於警詢時亦自承
        ：「（你是否曾持用這三把手槍犯案？）我曾拿這三把
        槍在台北市中山區（犯）下一件強盜案」（見偵卷第24
        頁）、「我就下車持槍與另一名男子一起將被害人強押
        至他車上，以手銬銬住被害人．．．」（見偵卷第25頁
        ）、「．．．在幫『嘉成』撕膠帶時會將薄膜留在膠帶
        的黏貼面上」（見偵卷第26頁）、「我只攜帶槍械和手
        銬，『嘉成』攜帶帽子、膠帶、手套，至於有無攜帶其
        他兇器我沒見到，並不清楚」等語（見偵卷第27頁），
        復於檢察官偵查時供稱：「我與卜仔把被害人押上車後
        ．．．因為當時是嘉成開車」、「（押人時拿那幾把槍
        ？）90手槍及八釐米，我拿90的，嘉成拿八釐米的」等
        語（見偵卷第144 頁），又於本院審理時供稱：「從內
        湖是他（按即另案被告甲○○）開的，有一段時間我叫
        他回去開他自己的車時，那時才是我開車。」等語（見
        前開審判筆錄第34頁）甚明。
      2.被害人丁○○被押上車後，乃係另案被告甲○○開車之
        情，已為被告與另案被告甲○○於本院審理時所供述一
        致之事實，已如前述，參以被害人丁○○於檢察官偵查
        時及本院審理時均明白證稱：他們把我押到系爭車輛裡
        面後，我坐在後座，旁邊各坐1 人，其中用手銬銬我、
        用膠帶貼我的嘴巴、眼睛及拿槍之人是坐在後座的右邊
        等語（另參見偵卷第148 頁），足見被告與「卜仔」乃
        為防止被害人丁○○脫逃而坐在兩側，為免他日遭人指
        認，而由其等2 人以膠帶、塑膠繩分別矇住、綑綁被害
        人丁○○之眼睛及雙腳，並繼續以手銬銬在後駕駛座椅
        子上，且動手毆打被害人丁○○無疑，另案被告甲○○
        於本院審理時證稱：當時我開車，被告坐在我旁邊即副
        駕駛座云云，顯係事後迴護被告之詞，不足採信。
      3.被告雖否認有強盜犯行，並以前開情詞置辯，而辯護人
        亦為相同意旨之辯護，然查：
        (1)被告於警詢時供稱：「一綽號『嘉成』的男子在案發
          前約一個星期，拿了一些本票來找我，說知道這個欠
          錢的人在那裡，希望我提供槍械與他一同前往討債．
          ．．」等語（見偵卷第25頁），復於檢察官偵查時供
          稱：「是在賭場認識一綽號『嘉成』的男子，我有向
          他要毒品來吃，有一天他拿了一些本票約30、40張約
          4 、5 百萬元來找我，說要去大直找欠錢的人，．．
          ．」等語（見偵卷第94頁），繼有供稱：「我承認是
          我下去押人，但在篤行路的住處『卜仔』有拿本票給
          我看，不是我帶他們去討債，．．．」等語（見偵卷
          第144 頁）、「另外一位共犯叫李再權，．．．他是
          與我們一同強押丁○○」、「因為之前阿興拿了本票
          給我看，說要去討債」等語（見偵卷第147 頁），嗣
          後於檢察官起訴送審時，被告於本院調查又供稱：94
          年3 月6 日我有與「卜仔」、甲○○、「李在泉」一
          起去找丁○○等語（見本院94年8 月3 日訊問筆錄）
          ，前後所供，已有所不符，則被告前開所辯，是否屬
          實，容有疑義。
        (2)被告前開不同之供稱，均已經另案被告甲○○於本院
          審理時所否認，另案被告甲○○並證稱：這件案子是
          被告提議的，而「卜仔」也是被告找去的等語，顯見
          被告前開所辯，尚屬無稽。
        (3)被告等人強押被害人丁○○，如確係為討債，衡諸一
          般經驗法則，必將被害人丁○○所積欠之債務，逐一
          對被害人丁○○說明，要求被害人丁○○說明何時償
          債？償債方式？然而，被告、另案被告甲○○、「卜
          仔」等人卻不此之圖，先是以迅雷不及掩耳之方式，
          持槍帶刀強押被害人丁○○上車，再以膠帶、塑膠繩
          分別矇住、綑綁其眼睛及雙腳，並繼續以手銬銬在後
          駕駛座椅子上，又動手毆打施以暴力，旋即搜括被害
          人丁○○身上財物，自始至終均未明講被害人丁○○
          到底積欠何人債務，亦未論及債務之償還問題，反而
          是如被害人丁○○於本院審理時所證：他們有提到押
          到這個比較沒有錢的等語（見前開審判筆錄第7 頁）
          。
        (4)基上，被告前開所辯：是幫「李再乾」討債云云，顯
          係事後卸責之詞，不足採信。
      4.按刑法強盜罪之強制手段，只須足以壓抑被害人之抗拒
        ，使其喪失意思自由或使其身體上、精神上處於不能抗
        拒之狀態為己足，而判斷是否足以達到使人不能抗拒之
        程度，原則上應就具體之情況，斟酌行為人及以被害人
        之人數、年齡、性別、犯行之時間、場所等，綜合予以
        判斷其是否足以抑制被害人之抵抗能力。查被害人丁○○於94年3 月4 日17時30分許下班時間，正要趨前打開
        系爭車輛之後車廂，卻突如其來遭被告、「卜仔」等人
        以手銬銬住，再分持手槍、刀子脅迫其必須乖乖配合，
        被害人丁○○雖有抵抗，仍不敵被告、另案被告甲○○
        及「卜仔」等人之合力推擠及毆打，而被押入系爭車輛
        內，繼而在系爭車輛內遭被告、「卜仔」2 人使用膠帶
        、塑膠繩分別矇住、綑綁眼睛及雙腳，並繼續以手銬銬
        在後駕駛座椅子上外，均已如前述，綜合事發當時行為
        人人數有3 人，被害人丁○○僅有1 人，尤有甚者，被
        告、另案被告甲○○及「卜仔」等人除已手銬銬住被害
        人丁○○外，尚分持手槍、刀子等兇器脅迫被害人丁○○，進入車內後復遭綑綁等情狀，衡諸常情，此時此刻
        ，縱使是經驗豐富、身強力壯、已有心理準備之人，在
        此毫無辦法求援、任由擺佈、毆打、脅迫之時，亦足以
        壓抑抗拒而喪失意思自由，更何況是面對突如其來、飛
        來橫禍之被害人丁○○，而此亦可從被害人丁○○試圖
        抵抗，拒絕上車，並以腳卡住左後車門，藉此拖延時間
        ，期盼同事報警後能有人趕快前來救援，後來因為卡住
        車門之腳被挾得很痛，硬被抬進車內，被害人丁○○終
        究無法抗拒而進入系爭車輛等情，益證被害人丁○○不
        論是在主觀上，甚至於客觀上均已達無法抵抗之程度。
        準此，被害人丁○○確因被告、另案被告甲○○及「卜
        仔」等人之前開強暴脅迫等強制手段，而在身體上、精
        神上處於不能抗拒之狀態至明。
      5.依被告於警詢時供稱：「．．．案發當天13時許『嘉成
        』與另一不詳男子開了一部出租自小客車到板橋市○○
        路○段附近與我會合，我們到咖啡廳坐了一下，．．．
        我將八釐米手槍交給『嘉成』，自己身上帶另二支手槍
        ，並沒有將槍械交給另一男子；大約15時到達案發現場
        ，17時30分左右被害人出現準備開車．．．」等語（見
        偵卷第25頁），而被害人丁○○與被告、另案被告甲○○及「卜仔」等人亦非有債權債務關係，且被告、另案
        告甲○○及「卜仔」等人自強押被害人丁○○上車、劫
        取被害人丁○○之財物等過程，3 人均各有分工，缺一
        不可，已如前述，顯見被告、另案被告甲○○及「卜仔
        」等人乃於94年3 月4 日13時許聚集在台北縣板橋市○○○路附近之咖啡廳，謀議尋找對象擄人搶劫，謀議既
        定後，即於是日15時許，各自攜帶所分配之兇器及器具
        ，共乘一部承租之自小客車於15時許到達台北市○○路
        520 號旁，伺機選擇搶劫對象為系爭車輛之車主，其等
        3 人有共同意圖為自己不法所有之犯意聯絡與行為分擔
        無疑。
      6.被告之辯護人復以前開情詞，認為被告僅係以強制手段
        討債，而否認被告有強盜之行為及不法意圖云云，本院
        或認不足採信，或認難為被告有利認定之依據，除已如
        前開所述外，茲再分述如下：
        (1)被害人丁○○乃係被告、另案被告甲○○及「卜仔」
          等人所伺機選擇之搶劫對象，已如前述，則其與被告
          等人間衡情當無任何怨隙，更無債權債務糾紛，被害
          人丁○○亦未因此而必須負擔更龐大之債務，則其實
          無必要甘冒擔負偽證罪責之大不韙，虛編事實，攀誣
          被告使其陷入囹圄，辯護人徒以被害人丁○○及其父
          均表示有數目不小之金錢債務纏身，質疑被害人張壽
          鵬可能誇大被害情況云云，顯屬無稽，不足採憑。
        (2)盜匪所欲圖得之不法財物，或為信用卡、提款卡等，
          或為現金等，往往因人而異，衡諸常情，實在無法以
          一般模式，事後討論盜匪為何不在取得被害人之信用
          卡，將被害人押往提取云云，而據此否認被害人證言
          之憑信性。查依被害人丁○○於本院審理時證稱：過
          程中叫我供出現金來源、任何可以聯絡到可拿到現金
          的人之電話，在被押得過程中，有聽到他們丟掉相關
          證件等語（見前開審判筆錄第4 頁、第17頁），顯見
          被告、另案被告甲○○及「卜仔」等人所圖得之乃係
          立即可得之現金，是以，辯護人質疑：檢警不清點被
          害人丁○○所失信用卡或會員卡究分屬何銀行或商家
          ，被告真欲強盜財物，早將被害人丁○○押往提取，
          被告等有查閱被害人丁○○之證件，應不至帶走被告
          無財產價值之身分證、健保卡、會員卡等物品云云，
          純屬事後之主觀臆測，難為被告有利認定之依據。
        (3)被害人丁○○所駕駛之系爭車輛究係被害人丁○○所
          有？或係他人所有？均係事發後，依被害人丁○○之
          陳述，始悉上情，從而，尚難以事後推測之方式，認
          為其等為何鎖定系爭車輛之車主，且該車為公司車，
          又非私家轎車云云，而據此認定其等並無不法所有之
          意圖。
        (4)被害人面對突如其來之重大事件，例如死亡或嚴重身
          體傷害之實際發生或威脅性，或威脅到自己身體完整
          性，或目睹他人死亡或身體傷害之實際發生或威脅性
          等等，是否會有強烈害怕、無助感或恐怖感受等，往
          往因人而異，有人尚可承受，因而生活如常，有人則
          無法承受如此之重大壓力源，因而罹患創傷後壓力症
          候群。查被害人丁○○雖於本院審理時對於被害過程
          尚能侃侃而談，然參諸前開所述，被害人丁○○之表
          現，亦只能說時間已久，其並無因前開事件而承受難
          以抹滅之壓力，次查，被害人丁○○雖有自述其遭挾
          傷之情，惟其自始至終並未提出傷害告訴，則辯護人
          以「被害人丁○○於鈞院證述時，描述得有條不紊，
          與一般人容易緊張口拙不同，且其自述遭毆打及車門
          夾傷，遍查全卷，亦無其驗傷證明書，而警方也未將
          其送醫」云云，質疑被害人丁○○前開證述之可信性
          ，不足採信。
    (三)此外，復有扣案之如附表三所示之物足資佐證，並有搜索
      被告前開租屋處及扣案系爭槍彈之相片18幀、搜索筆錄、
      扣押物品目錄表在卷可稽（見偵卷第10頁至第19頁、第67
      頁至第75頁）。
    (四)綜上所述，本件事證明確，被告持有前開具有殺傷力之槍
      彈，並夥同另案被告甲○○、「卜仔」等人，結夥3 人，
      攜帶前開手槍、刀子等兇器強盜之犯行，堪以認定，其前
      開所辯，均不足採信。
    (五)又本件事證已明，被告另外聲請傳喚現羈押在台灣台南看
      守所之證人李再乾云云，經核已無必要。況且，證人李再
      乾已死亡，除已據另案被告甲○○於本院審理時證稱明確
      外，本院透過戶役政系統查詢全國名字為「李再乾」之人
      ，亦僅有一人，且該人業已死亡，有本院之個人基本資料
      查詢結果在卷可稽，均併此敘明。
五、論罪科刑的理由：
    (一)查被告所持有之前開改造八釐米手槍1 枝、改造90手槍1
      枝，具有殺傷力，已如前述，又「卜仔」所持有之刀子，
      參之被害人丁○○於本院審理時證稱：我的左邊有尖物抵
      著，我有看一下，看到金屬亮亮的東西，左邊那個人有說
      你最好乖一點，否則這東西會插進去等語（同前審判筆錄
      第14頁），則前開改造手槍及刀子，在客觀上，對人之生
      命、身體、安全均構成威脅，自該當於刑法第321 條1項
      第3 款所規定之「兇器」。核被告乙○○所為，係犯槍砲
      彈藥刀械管制條例第8 條第4 項之未經許可持有可發射子
      彈具有殺傷力之改造手槍罪、第12條第4 項之未經許可持
      有子彈罪、刑法第330 條第1 項之結夥3 人以上、攜帶兇
      器強盜罪。
    (二)被告於94年3 月4 日持有八釐米改造手槍之犯行，與另案
      被告甲○○有犯意聯絡與行為分擔，為共同正犯。
    (三)被告結夥3 人以上、攜帶兇器強盜犯行，與另案被告甲○○、「卜仔」等人有犯意聯絡與行為分擔，亦為共同正犯
      。
    (四)被告以一持有行為同時觸犯未經許可持有改造手槍罪、未
      經許可持有子彈罪等罪名，為想像競合犯，應依刑法第55
      條前段規定，從情節較重之未經許可持有改造手槍罪處斷
      。
    (五)被告所犯之未經許可持有改造手槍罪、結夥3 人以上、攜
      帶兇器強盜罪等2 罪之間，有方法結果之牽連關係，依刑
      法第55條後段之規定，應從較重之刑法第330 條第1 項之
      結夥3人以上、攜帶兇器強盜罪處斷。
    (六)公訴人就被告所犯之未經許可持有子彈罪部分，於起訴法
      條雖未論及，惟起訴事實已記載明確，且屬裁判上一罪關
      係，復經公訴人於本院94年9 月8 日行準備程序時當庭補
      充，本院亦依此當庭告知，由被告及辯護人行使攻擊防禦
      ，自為本院審理論究範圍。
    (七)被告與「卜仔」2 人在與另案被告甲○○會合之前，即先
      行將被害人丁○○由系爭車輛之後座改關押在系爭車輛之
      後車廂內。其等3 人會合後，復一起開車到於台北縣新莊
      市○○路63巷口附近，將系爭車輛停在該處而逕自離去現
      場，任由被害人丁○○繼續關押在系爭車輛後車廂內，而
      剝奪其行動自由，已如前述，然被告等人將被害人丁○○
      關押在系爭車輛後車廂時，雖已搶劫完畢，惟尚未離開現
      場，其嗣後剝奪被害人丁○○行動自由之行為，尚難謂與
      其等前開強盜犯行無關，是其妨害自由行為應為加重強盜
      行為所吸收，不另論罪。
    (八)本院審酌被告有如事實欄所述之前科，有台灣高等法院全
      國前案紀錄表在卷可稽，其於假釋交付保護管束期間，竟
      仍不知自我檢束，未經許可即持有系爭槍彈，數量為數不
      小，對社會治安之潛在危害性相當大，復不務正業，以討
      債為名而持搶押人搶劫，雖所得之財物數量不多，惟造成
      被害人丁○○之傷害，非親歷其境之人所能理解，犯罪之
      手段、目的，犯罪後仍飾詞卸責，毫無悔意之態度等情狀
      ，量處如主文所示之刑，以資懲儆。
六、扣案物之沒收：
    (一)扣案之如附表一所示之槍彈，均具殺傷力，已如前述，核
      屬違禁物，爰均依刑法第38條第1 項第1 款宣告沒收。至
      原扣案具有殺傷力之制式子彈2 顆（詳如附表二所示），
      於鑑驗過程中因試射擊發，已失其子彈違禁物之性質，均
      無庸宣告沒收，附此敘明。
    (二)扣案之附表三所示之物，雖不具殺傷力，有卷附之內政部
      警政署刑事警察局之前開槍彈鑑定書可稽，而不屬違禁物
      ，然乃為被告供強盜犯罪所預備之物，且為被告所有，業
      據被告於警詢時供承明確，爰依刑法第38條第1 項第2 款
      之規定併予宣告沒收。
    (三)被告犯罪所用之手銬、膠帶、帽子、手套、塑膠繩、小刀
      等物，雖為前開共犯犯罪所用之物，惟並未扣案，經核亦
      非屬違禁物，為免日後執行困難，爰不併予宣告沒收。
    (四)扣案之如附表四所示之物，經鑑定，並不具殺傷力，有卷
      附之內政部警政署刑事警察局之前開槍彈鑑定書可稽，經
      核尚非屬違禁物，參諸被告、另案被告甲○○、被害人丁○○前開所述，尚難以證明此部分之扣案物與本件犯罪有
      何直接關連，而非被告前開犯罪或預備犯罪所用之物，爰
      不併予宣告沒收。
七、不另為無罪判決部分：
    (一)公訴要旨另以：
      1.被告未經許可於93年12月間，在台北縣板橋市○○○路
        與吳鳳路口之農村公園內，以每支手槍5 萬元之代價，
        向不詳姓名綽號「阿華」之成年男子購買仿BERETTA 廠
        92FS型半自動手槍製造，更換土造金屬槍管而成之92手
        槍（含彈匣、槍枝管制編號0000000000號）1 支（詳如
        附表三所示），並將之置放在其台北縣板橋市○○○街
        56巷14號4 樓（302 室）之租屋處內，未經許可而持有
        之，因認被告尚涉犯槍砲彈藥刀械管制條例第8 條第4
        項之未經許可持有可發射子彈具有殺傷力之改造手槍罪
        嫌云云。
      2.被告復於94年3 月4 日13時許，在前往台北市○○區○○路途中，意圖供自己及他人犯罪，而將持有之具殺傷
        力改造八釐米手槍1 支出借予另案被告甲○○，因認被
        告尚涉犯槍砲彈藥刀械管制條例第8 條第3 項之意圖供
        自己及他人犯罪而出借槍枝罪云云。
    (二)經查：
      1.如附表三所示之仿BERETTA 廠92FS型半自動手槍製造，
        更換土造金屬槍管而成之92手槍（含彈匣、槍枝管制編
        號0000000000號）1 支，雖為被告所持有，然該改造手
        槍並不具殺傷力，已如前述，則被告之持有行為，經核
        尚與槍砲彈藥刀械管制條例第8 條第4 項之未經許可持
        有可發射子彈具有殺傷力之改造手槍罪之構成要件有別
        ，自不得以該罪相繩。
      2.按槍砲彈藥刀械管制條例所規定之「持有」，乃指行為
        人以支配之意思，將物品置於自己事實上得為實力支配
        下之狀態而言；所稱之「出借」，係指行為人一方將物
        品交付他方，而約定他方於使用後，返還該物，而行為
        人一方於出借後暫時失去其對該物品之現實支配力而言
        。經查，被告在前往案發地點前確有將前開改造八釐米
        手槍1 枝，交由另案被告甲○○持有管領使用，惟另案
        被告甲○○未攜出，直接將之放置在出租車輛內，待作
        案後，被告、另案被告甲○○及「卜仔」等人約在台北
        縣板橋市農村公園附近會合時，被告隨即取回前開交由
        另案被告甲○○持有之改造八釐米手槍，已如前述，且
        被告與另案被告甲○○亦未約定該手槍須何時返還，亦
        據另案被告甲○○於本院審理時證稱明確（同前審判筆
        錄），顯見被告將前開改造八釐米手槍交由另案被告甲○○持有時，被告仍以支配之意思，將之置於自己事實
        上得為實力支配下之狀態，並非因此而失去該手槍之現
        實支配力。準此，被告此部分之行為，當係與另案被告
        甲○○共同基於未經許可持有之犯意為之，核其所為，
        尚與槍砲彈藥刀械管制條例第8 條第3 項之意圖供自己
        及他人犯罪而出借槍枝罪之構成件有間，自難遽論以該
        罪責，辯護人前開所辯，尚屬有據。
      3.此外，復查無其他積極證據，足證被告有公訴人所指訴
        之前開犯行，此部分原應為被告無罪之諭知，惟公訴人
        認此部分與前開論罪、科刑部分，或有想像競合犯，或
        有牽連犯之裁判上一罪之關係，爰不另為無罪之諭知。
據上論斷，應依刑事訴訟法第299 條第1 項前段、槍砲彈藥刀械
管制條例第8 條第4 項、第12條第4 項、刑法第11條前段、第28
條、第330 條第1 項、第55條、第38條第1 項第1 款、第2 款，
判決如主文。
本案經檢察官黃紋綦到庭執行職務。
中　　華　　民　　國　　94　　年　　12　　月　　15　　日
　　　　　　　　　刑事第七庭  審判長法　官　梁耀鑌
                                    法  官  蔡正雄
                                    法  官  蔡守訓
以上正本證明與原本無異。
如不服本判決，應於判決送達後10日內向本院提出上訴狀（應抄
附繕本）。
                                    書記官  廖純瑜
中　　華　　民　　國　　94　　年　　12　　月　　15　　日
附錄：本案論罪科刑法條全文：
槍砲彈藥刀械管制條例第8條
未經許可，製造、販賣或運輸鋼筆槍、瓦斯槍、麻醉槍、獵槍、
空氣槍或第4條第1項第1款所定其他可發射金屬或子彈具有殺傷
力之各式槍砲者，處無期徒刑或5年以上有期徒刑，併科新臺幣1
千萬元以下罰金。
未經許可，轉讓、出租或出借前項所列槍枝者，處 5 年以上有期
徒刑，併科新臺幣 1 千萬元以下罰金。
意圖供自己或他人犯罪之用，而犯前二項之罪者，處無期徒刑或
 7 年以上有期徒刑，併科新臺幣 1 千萬元以下罰金。
未經許可，持有、寄藏或意圖販賣而陳列第 1 項所列槍枝者，處
 3年以上10年以下有期徒刑，併科新臺幣700萬元以下罰金。
第 1 項至第 3 項之未遂犯罰之。
槍砲彈藥刀械管制條例第12條
未經許可，製造、販賣或運輸子彈者，處 1 年以上 7 年以下有
期徒刑，併科新台幣 500 萬元以下罰金。
未經許可，轉讓、出租或出借子彈者，處 6 月以上 5 年以下有
期徒刑，併科新台幣 300 萬元以下罰金。
意圖供自己或他人犯罪之用，而犯前二項之罪者，處 3 年以上
10 年以下有期徒刑，併科新台幣 700 萬元以下罰金。
未經許可，持有、寄藏或意圖販賣而陳列子彈者，處 5 年以下有
期徒刑，併科新台幣 300 萬元以下罰金。
第 1 項至第 3 項之未遂犯罰之。
中華民國刑法第330條
犯強盜罪而有第 321 條第 1 項各款情形之一者，處 7 年以上有
期徒刑。
前項之未遂犯罰之。
附表一：
┌──┬─────────┬─────────┐
│編號│扣  案  物  名  稱│備           註   │
├──┼─────────┼─────────┤
│1   │改造八釐米手槍1 枝│被告與共犯甲○○共│
│    │（含彈匣、槍枝管制│同持有，不僅為其等│
│    │編號0000000000號）│供犯罪預備之物，且│
│    │                  │為違禁物。        │
├──┼─────────┼─────────┤
│2   │改造90手槍1 枝。  │被告所持有，不僅為│
│    │（含彈匣、槍枝管制│被告供犯罪預備之物│
│    │編號0000000000號）│，且為違禁物。    │
├──┼─────────┼─────────┤
│3   │霰彈20顆。        │被告所持有，為違禁│
│    │                  │物。              │
└──┴─────────┴─────────┘
附表二：
┌──┬─────────┬─────────┐
│編號│扣  案  物  名  稱│備           註   │
├──┼─────────┼─────────┤
│1   │制式子彈2 顆。    │被告所持有，為違禁│
│    │（均已經試射）    │物。              │
└──┴─────────┴─────────┘
附表三：
┌──┬─────────┬─────────┐
│編號│扣  案  物  名  稱│備           註   │
├──┼─────────┼─────────┤
│1   │改造92手槍1 枝。  │被告所有，且為被告│
│    │（含彈匣、槍枝管制│供犯罪預備之物。  │
│    │編號0000000000號）│                  │
└──┴─────────┴─────────┘
附表四：
┌──┬─────────┬─────────┐
│編號│扣  案  物  名  稱│備           註   │
├──┼─────────┼─────────┤
│1   │土造子彈3 顆。    │被告所有。因不具殺│
│    │                  │傷力，尚非違禁物，│
│    │                  │且經核與本件犯罪有│
│    │                  │何直接關聯，而非被│
│    │                  │告前開犯罪或預備犯│
│    │                  │罪所用之物。      │
└──┴─────────┴─────────┘
